臺灣高等法院刑事判決　　　　　　 95年度上更(二)字第123號
上　訴　人　臺灣臺北地方法院檢察署檢察官
上　訴　人
即　被　告　丑○○
選任辯護人　張世柱律師
上　訴　人
即　被　告　戊○○
選任辯護人　周彥憑律師
上　訴　人
即　被　告　子○○
選任辯護人　趙國生律師
　　　　　　廖婉君律師
上　訴　人
即　被　告　丙○○
選任辯護人　蘇錦霞律師
上　訴　人
即　被　告　庚○○
選任辯護人　游孟輝律師
　　　　　　金學坪律師
　　　　　　王令冠律師
上　訴　人
即　被　告　甲○○
選任辯護人　彭國能律師
上列上訴人等因被告等擄人勒贖等案件，不服臺灣臺北地方法院
91年度重訴字第10號，中華民國93年3月8日第一審判決（起訴案
號：91年度偵字第8467號、8631、10260、11798號），經判決後
，由最高法院第2次發回更審，本院判決如下：
    主  文
原判決關於丑○○、戊○○、子○○、庚○○、丙○○、甲○○
部分撤銷。
丑○○共同意圖勒贖而擄人，處有期徒刑拾參年。扣案之尖刀、
球棒、電擊棒各壹支及膠帶貳捲均沒收。
戊○○共同意圖勒贖而擄人，累犯，處有期徒刑玖年陸月。扣案
之尖刀、球棒、電擊棒各壹支及膠帶貳捲均沒收。
甲○○共同意圖勒贖而擄人，累犯，處有期徒刑拾貳年。扣案之
尖刀、球棒、電擊棒各壹支及膠帶貳捲均沒收。
子○○共同意圖勒贖而擄人，處有期徒刑捌年陸月。扣案之尖刀
、球棒、電擊棒各壹支及膠帶貳捲均沒收。
庚○○共同意圖勒贖而擄人，處有期徒刑柒年陸月。扣案之尖刀
、球棒、電擊棒各壹支及膠帶貳捲均沒收。
丙○○共同意圖勒贖而擄人，處有期徒刑柒年。扣案之尖刀、球
棒、電擊棒各壹支及膠帶貳捲均沒收。
    事  實
一、戊○○曾於民國80年、84年間因強盜、違反麻醉藥品管制條
    例等案件，先後經法院判處有期徒刑1年10月、10月確定，
    入獄執行後假釋，嗣經撤銷假釋而於89年7月13日執行完畢
    ，又其於87年間另因竊盜、違反妨害兵役治罪條例等案件，
    分別經法院判處有期徒刑6月、有期徒刑10月暨褫奪公權1年
    確定後，經定其應執行有期徒刑1年2月、褫奪公權1年確定
    後，於90年8月1日執行完畢；甲○○於89年間因偽造文書案
    件，經法院判處有期徒刑5月，如易科罰金，以300元折算1
    日確定，於91年1月11日易科罰金執行完畢。
二、緣庚○○曾於85年間，將渠與其胞姊辛○○、郭乃萍所共有
    坐落臺南縣永康市○○段第84號土地（下稱永康市土地）出
    售與己○○所經營之大日建設股份有限公司（下稱大日建設
    公司），大日建設公司已依約定如數給付價金後辦理移轉登
    記完畢，因庚○○事後認該土地售價太低而心有未甘，且因
    該筆土地周邊攤販出租問題又與大日建設公司興訟，庚○○
    亟思報復，於90年間結識丑○○後，即以前情為由，與丑○○共同意圖不法之所有，謀議藉機欲將己○○擄置於其實力
    支配下，而於限制己○○自由之際，迫使其簽署承諾給付新
    臺幣（下同）2億4千萬元與庚○○之切結書及令己○○暨其
    家人交付贖款以取得財物，始行放人。適己○○因涂錦樹曾
    積欠其1百萬元所交付供擔保之秀崗公司交易憑證1紙遺失，
    致涂錦樹尚未同意如數清償債務事宜，由涂錦樹委託在其律
    師事務所擔任特別助理之丙○○與己○○接洽辦理。丑○○
    得知後認有機可趁，乃商請丙○○在與己○○見面洽辦該受
    益憑證之同時，亦讓其與庚○○到場與己○○洽談，丙○○
    明知丑○○應係以擄人勒贖及傷害等方式迫使己○○交付其
    等所稱賠償款項，竟基於與丑○○共同擄人之犯意，先於91
    年5月7日以電話與己○○約定於同年5月9日中午12時30分許
    至高雄市○○路高雄中小企業銀行處見面，隨即通知丑○○
    此情，丑○○隨即告知庚○○而共同以意圖勒贖而擄人之犯
    意聯絡，先由丑○○聯絡甲○○、子○○及邀約與其連繫之
    汪惟祥（由原審通緝中），並由甲○○、子○○再分別邀約
    卯○○、劉啟煦（以上2人已經本院前審判處罪刑確定），
    於同年5月8日，丑○○與同有意圖勒贖而擄人犯意聯絡之甲○○、卯○○、子○○、劉啟煦先在臺南市○○路226號長
    榮汽車旅館會合，於同日晚間丙○○亦抵達高雄而與丑○○
    、甲○○、子○○、卯○○、劉啟煦共同下榻於高雄市○○○路45號御宿飯店，與丑○○等人亦有意圖勒贖而擄人犯意
    聯絡之汪惟祥隨後亦前往御宿飯店會合。於同年5月9日上午
    丙○○告知己○○改在御宿飯店見面，己○○依約於同日12
    時20分許駕駛車號UF-3678號自小客車依約前來，並進入丙○○、卯○○所在之501號房內，卯○○確定己○○抵達後
    先至隔鄰503、505號房間通知丑○○，於丙○○與己○○洽
    商辦理出具受益憑證遺失切結書事宜之際，丑○○即令汪惟
    祥、劉啟煦在503、505號房等候，丑○○則帶領子○○、卯
    ○○進入該501號房內，甲○○亦隨後進入，丑○○先出示
    前述85年間大日建設公司與庚○○所簽立之永康市土地買賣
    契約書，並質問己○○是否認識庚○○，因己○○立即表示
    並未積欠庚○○任何債務，丑○○、卯○○、甲○○、子○○即分別以手及持用一黑色長型似鐵器物品毆打己○○之臉
    部、身體成傷，丑○○等人以該強暴方式使己○○無法任意
    離去而剝奪其行動自由後，丙○○見狀即以該處係事先即告
    知己○○之約定地點，建議丑○○等人改至他處，丙○○並
    先行離開該房間，而丑○○、甲○○、子○○、卯○○4人
    為防止己○○以攜帶物品對外聯絡，強取己○○所攜帶之行
    動電話、現金1萬7千元、提款卡（包括己○○所持有以蔡雅
    紋名義申辦支美商花旗銀行第000000000000號帳戶之提款卡
    ）、皮夾及汽車鑰匙等財物，丑○○隨即指示甲○○、卯○○、劉啟煦、子○○共同強押己○○入己○○所駕駛之前開
    自小客車內，甲○○負責開車，劉啟煦坐前座，卯○○、子
    ○○則分坐己○○兩側看守之，渠等擄走己○○在高雄市區
    內繞行途中，因劉啟煦下車欲返回御宿飯店與丑○○等人會
    合之際，己○○趁隙欲脫逃未果，卯○○、子○○2人為防
    止己○○再度脫逃，共同以手毆打己○○臉部、身體，卯○○並持用丑○○所有交付其使用之尖刀1支刺向己○○之左
    大腿計2刀，致己○○臉部、四肢、胸前及左大腿等處受有
    傷害，卯○○復以衣服矇住己○○眼睛使其無法逃跑，其間
    丑○○、汪惟祥則搭乘由丙○○所駕駛丑○○使用之車號
    7K-760號自小客車在高雄市區內接庚○○上車，劉啟煦則自
    行駕車跟隨之，丑○○即指示甲○○、卯○○等人將己○○
    押往位於高雄縣鳳山市和平36號之西子灣賓館，丑○○、丙○○、汪惟祥、庚○○抵達後，丙○○、庚○○先在另一房
    間等候，丑○○、汪惟祥則先進入由甲○○、卯○○、子○○、劉啟煦限制己○○行動自由所在之房間內，丑○○得知
    己○○曾脫逃未果，又堅稱未積欠庚○○任何錢財而拒絕給
    付贖款，丑○○復以手及球棒1支毆打己○○之手、膝蓋等
    處成傷，庚○○隨即進入亦以己○○所經營大日建設公司購
    入其所有永康市土地價格過低為由，迫使己○○交付錢財處
    理，並逼問己○○關於前開其等強取所得之以蔡雅紋名義申
    領之美商花旗銀行提款卡密碼，經己○○迭次表示確未積欠
    庚○○任何款項亦無法交付錢財，丑○○即向庚○○表示交
    由其等處理，庚○○應允後，即行離去，丑○○即指示並夥
    同汪惟祥、卯○○、甲○○、子○○、劉啟煦等人，接續出
    手毆打己○○身體多處成傷，並由甲○○轉知在另一房間之
    丙○○撰寫內容表示己○○坦承前曾以不法方式詐騙庚○○
    而取得土地，願意提供相當補償與庚○○之切結書草稿1份
    ，再由甲○○攜入該房間內，己○○在此情況下不得不從，
    遂依丑○○指示另抄寫與該切結書草稿內容相同且同意分次
    給付庚○○共約2億4千萬元之切結書1份並在其上簽名，丑
    ○○再指示甲○○交由丙○○代為重新整理繕打，丑○○見
    尚未能取得任何贖款，為防止己○○逃脫，遂指示劉啟煦外
    出購買膠帶1捲及安眠藥後，在場之人共同持用該膠帶綑綁
    己○○手腳並由劉啟煦強行對己○○灌食安眠藥，使其陷入
    昏迷後，丑○○復指示甲○○先駕駛己○○所使用之前開自
    小客車，搭載卯○○、子○○共同強押己○○至臺北市，劉
    啟煦則自行駕車尾隨在後，於10日凌晨甲○○、卯○○將己○○強押至臺北市○○○路21巷4弄9號由戊○○向華德倫借
    用之住處後，將己○○拘禁該處，並由甲○○、卯○○2人
    負責看守己○○，子○○、劉啟煦則先行離去。嗣於5月10
    日上午丑○○、汪惟祥亦抵達該處後，丑○○見戊○○返回
    上址，即告知上開擄人勒贖情形且邀同戊○○加入，戊○○
    即與渠等基於意圖勒贖而擄人之犯意聯絡，亦加入代為看管
    己○○；其間戊○○復通知華德倫 (業經本院前審判處擄人
    勒贖罪刑7年確定)至該址，華德倫得知其等之擄人勒贖行為
    後，亦基於共同犯意之聯絡，在甲○○、汪惟祥、戊○○、
    卯○○均在場且要求己○○應交付贖款時，華德倫並未加以
    勸阻，且亦催促己○○儘速交付贖款，後由甲○○再向己○○表示亦應給付其等相當報酬後，己○○表示可請家人籌措
    3百萬元交付，適丑○○到場後，即令己○○以電話通知家
    人提供3百萬元，己○○乃以其所有之行動電話撥打與其岳
    母陳占、妻子蔡惠珍，要求渠等準備3百萬元，因己○○未
    依其等指示隱匿遭擄人勒贖之情形，反而於對話中透露出係
    遭人控制下須交付贖款之訊息，引起丑○○不滿，丑○○乃
    與甲○○、卯○○、汪惟祥、戊○○、華德倫等人，再次聯
    手毆打己○○身體多處成傷，丑○○且以燒紅之鐵器物品烙
    傷己○○之腿部；於5月11日，卯○○、甲○○見己○○仍
    未能給付贖款，且前在西子灣賓館時已得知強取而來之己○○所持有之蔡紋雅名義之提款卡密碼，由卯○○委請不知情
    之不詳姓名年籍成年友人於當日即5月11日晚上11時50分許
    （起訴書誤載為5月13日夜間所發生），持該強取而不法取
    得之己○○所持有蔡紋雅名義提款卡前往基隆市第一信用合
    作社，接續將該提款卡插入自動提款機內並鍵入密碼，而以
    此不正方法連續由該自動付款設備取得己○○所有之12萬元
    現金，得手後除其中2萬元由卯○○交付代其領款之該友人
    外，其餘10萬元則由其與甲○○2人朋分花用。迄同年月12
    日，因華德倫表示欲與女友前往該愛國東路處拿取物品，丑
    ○○即指示甲○○先前往位於臺北縣板橋市丙○○住處附近
    取回前委託丙○○重新繕打之切結書，丑○○則夥同汪惟祥
    、戊○○及卯○○等人將己○○押往臺北縣中和市○○路皇
    城汽車商務旅館218號房內後，甲○○亦持該打字方式繕寫
    之切結書到達，丑○○、汪惟祥、甲○○、卯○○、戊○○
    ，為逼迫己○○交付贖款，共同聯手毆打、持丑○○所有電
    擊棒1支電擊，及以燒紅之鐵鉗烙印己○○全身各處包括下
    體等，致己○○身上多處有瘀血、燒燙傷等傷害。而丑○○
    見5月12日已逼使己○○簽立前開切結書，己○○仍無法交
    付贖款，遂與汪惟祥、甲○○、卯○○、戊○○商討是否要
    釋放己○○一事，並曾告知己○○將考慮讓其回家，其間己○○則為使負責看管之戊○○給予其較好待遇，遂告知戊○○可給付其若干款項，戊○○明知此亦係己○○在遭擄人之
    情況下始同意交付，並非出於自由意志，卻仍於以同一意圖
    勒贖而擄人之犯意，於5月15日上午（起訴書誤載為14日）
    將前開強取所得之蔡紋雅名義提款卡交付己○○，獨自帶同
    己○○前往臺北市○○○路星辰賓館洗澡畢，戊○○再陪同
    己○○至華泰商業銀行南門分行之自動提款機處，由己○○
    自行由其所使用前開蔡紋雅名義之花旗銀行帳戶內領出2 萬
    元並交付與戊○○，戊○○隨即致電張良旭（已判決妨害自
    由罪刑確定）託張某開車前來載渠等返回愛國東路住處，張
    良旭接獲來電，雖不知情擄人勒贖事，惟知悉己○○係在丑
    ○○、戊○○控制自由中，竟本於與戊○○、丑○○、甲○○、卯○○、華德倫等人共同妨害自由之犯意，駕車前來，
    協助戊○○將己○○押回戊○○愛國東路之住處，抵達之後
    始行離去。嗣因己○○之妻前接獲己○○上述電話，認己○○應係遭擄人勒贖而報警偵辦，經警方先於5月11日在臺北
    市○○○路21巷口尋獲己○○所使用之UF-3678號自小客車
    ，且為顧及己○○之安全先佯以違規停車遭拖吊而將該自小
    客車拉離現場，經採證結果在該車內包裝袋上檢出子○○及
    劉啟煦之指紋，而循線查出丑○○等人，並於5月15日下午
    先逕行拘提而查獲子○○、劉啟煦2人，丑○○則發覺己○○前開車輛失蹤，懷疑己○○之家人已報警，乃於15日下午
    3時15分許，復令己○○以電話向其妻蔡惠珍謊稱係在旅行
    且將返家，虛報其所在之位置，企圖掩人耳目，丑○○則於
    同日傍晚調集張良旭、甲○○、卯○○、華德倫、戊○○至
    愛國東路戊○○之住處，欲連夜押解己○○南下藏匿，以躲
    避專案小組之查緝，議定之後隨即由甲○○駕駛L4-2952號
    自小客車，夥同卯○○、戊○○及並不知悉己○○係遭擄人
    取贖而本於妨害自由犯意聯絡之蔡博允 (經本院前審判處妨
    害自由罪刑確定在案)一同驅車前往，經丑○○當場告知己○○將送其返家及令其不要報警後，丑○○即指示甲○○駕
    駛車號L4-2952號自小客車，夥同卯○○、戊○○先帶同己○○前往臺北市○○○街31巷26號群來商務旅館洗澡等待丑
    ○○指示送其南下，蔡博允亦本於妨害自由之共同犯意聯絡
    ，共同前往群來商務旅館，張良旭則應丑○○之請，於5月
    16日凌晨零時10分許駕駛DP-8301號自小客車，搭載丑○○
    、華德倫2人前往臺北市○○○路○段3號萊爾富超商前，丑
    ○○、華德倫2人下車前往駕駛丑○○停放該處之7K-7640號
    自小客車之際，經在現場埋伏守候之警員當場查獲，並在丑
    ○○所駕駛之前開車輛內扣得丑○○所有交付卯○○用以為
    前開刺傷己○○及限制其行動自由之尖刀、球棒各1支、手
    銬1付及第一級毒品海洛因1包（淨重28.29公克、包裝重0.9
    公克，另案沒收銷燬），丑○○經查獲後應警方要求致電甲○○開車載送己○○前來，於同日零時30分許，甲○○依丑
    ○○指示載送己○○至該處，甲○○則為警當場逮捕，另警
    員亦循線於同日1時30分，至群來商務旅館內查獲卯○○、
    戊○○，並當場扣得安非他命吸食器1組，復於前開戊○○
    位於愛國東路之住處內扣得丑○○令卯○○購買而為其所有
    且供其等為前開擄人勒贖行為所用之膠帶2捲（其中1捲曾經
    使用）、電擊棒1支。另扣得注射針筒2支、美娜水1瓶、手
    銬2付、布手套2付、便當盒1只、吸食器1組等物；嗣依丑○○等人所述，於5月20日拘提丙○○到案及查知庚○○上開
    行為。
三、案經己○○訴由臺北市政府警察局大安分局移請臺灣臺北地
    方法院檢察署檢察官偵查起訴。
    理  由
甲、程序方面：按對於檢察官之送達，應向承辦檢察官為之；承
    辦檢察官不在辦公處所時，向首席檢察官（檢察長）為之，
    刑事訴訟法第58條定有明文。故送達承辦檢察官辦公室時，
    自應依上開規定辦理，如承辦檢察官不在辦公處所，應向首
    席檢察官（檢察長）為之，始為合法。本件原審法院判決正
    本，依原審送達檢察官裁判書登記簿記載係於93年3月15日
    由該院之法警黃永華交付送達，而收受文件欄則係由檢察官
    陳清茂蓋用93年3月17日之圓形戳章以為收受，有原審送達
    檢察官裁判書登記簿影本附於本院卷可稽。又查負責送達該
    判決正本之法警並未於於93年3月15日當日即將上開刑事判
    決書正本交由承辦檢察官收受，亦未向首席檢察官（檢察長
    ）為送達，僅將之放置於承辦檢察官辦公室，上情業經證人
    黃永華於本院前審審理時到庭證稱：「（91年重訴10號判決
    正本，你是何時送達到檢察官那裡？）我是93年3月15日送
    出，我是先送給地檢署的統計室之後，再送到檢察官辦公室
    。（當時檢察官陳清茂是否有在場？）沒有。當時陳檢察官
    是公訴組，他的辦公室是在忠孝東路那裡，他回地院蒞庭，
    我就將判決書放在他桌上」等語（見本院上訴審卷93年8月
    13日筆錄）。則依上揭意旨，法警於93年3月15日當日之送
    達並不發生合法送達之效力。又上訴期間自送達判決後起算
    ，係指經有合法之送達者而言，如該項判決並非合法送達，
    祇能以受送達人實際接受判決時為起算上訴期間之標準（最
    高法院28年上字第8號判例參照）。雖檢察官不得無故遲延
    收受判決正本，惟本件原審法院之法警於送達前述刑事判決
    時，因未依刑事訴訟法第58條規定辦理，致送達不合法，依
    前揭判例意旨，祇能以受送達人實際接受判決時為起算上訴
    期間之標準。在此情形自應究明該承辦檢察官實際接受前述
    刑事判決正本之日期，以資判斷檢察官是否於法定期間內上
    訴。本件經本院前審向臺灣臺北地方法院檢察署函查結果，
    經函覆略稱：93年3月15日、13日上午，承辦檢察官並未在
    臺北市○○○路○段100號7樓辦公處所，該二日下午，承辦
    檢察官均在臺北市○○路131號6樓辦公處所蒞庭執行職務，
    直至93年3月17日上午蒞庭完畢之後，始返回臺北市○○○
    路○段100號7樓辦公室，發現辦公桌上有上開判決正本而予
    蓋章簽收，此有臺灣臺北地方法院檢察署93年8月23日乙○
    茂首92蒞9643字第49174號函在卷可按（上訴審卷二第174頁
    ）。足見93年3月15日、16日上午，承辦檢察官均未在臺北
    市○○○路○段100號7樓辦公室，而送達之法警既未依法向
    檢察長送達，僅將判決正本放置於承辦檢察官辦公室，自應
    以受送達人實際接受判決時即93年3月17日為起算上訴期間
    之標準，而檢察官提起上訴之時間為93年3月26日，有原審
    收文戳在卷可查，故檢察官之上訴並未逾期，選任辯護人李
    明諭律師及陳逸華律師於本院上訴審辯稱檢察官上訴逾期乙
    節，核不足採，先予敘明。
乙、實體部分：
一、訊之上訴人即被告丑○○、戊○○、子○○、丙○○、庚○○、甲○○均矢口否認有前揭犯行，被告丑○○辯稱：係受
    被告庚○○之託處理債務糾紛，從未向被害人己○○或其家
    人要錢，不知被害人己○○為何以電話向其家人索討3百萬
    元，伊亦係因被害人己○○向其家人為此表示才出手毆打之
    ，且伊等實際上亦未取得被害人己○○任何錢財，在皇城汽
    車旅館被害人己○○簽寫好切結書後，伊等即將被害人己○○送上開被告華德倫住處，斯時被害人己○○即得自由行動
    ，僅有被告戊○○與其一起且並無任何人看守被害人己○○
    ，伊迄15日得知被害人己○○尚未回家，有囑咐被告華德倫
    讓被害人己○○打電話回家，查獲當日得知被害人己○○尚
    與被告戊○○在一起，怕其玩花樣，在為警查獲前並已囑託
    卯○○、甲○○送被害人己○○返家云云。被告戊○○辯稱
    ：被害人己○○係被告甲○○等帶到前開愛國東路住處，5
    月10日至16日期間，被害人己○○打電話回家要3百萬元之
    時伊都不在，只有從皇城汽車旅館回來後，被害人己○○在
    該處曾打電話回家，當時伊係聽到被害人己○○表示在臺北
    遊玩並處理債務，且伊與被告丑○○因故有嫌隙，並不知何
    擄人勒贖情形，伊僅在11日為被害人己○○施打葡萄糖，並
    未對被害人己○○施打毒品；又2萬元是被害人己○○要求
    伊帶他去洗澡、領錢，且期間伊並未限制被害人己○○之行
    動自由云云。被告子○○辯稱：伊只知道要處理土地債務糾
    紛的事，5月9日到御宿飯店501號房時伊沒有打被害人己○○，後來返回臺北時伊並未到前開愛國東路處，而係通知劉
    啟煦載送伊前往學校上課，後來復未與被告丑○○、甲○○
    等聯絡，無從得知被害人己○○有無撥打電話，亦未到過皇
    城汽車旅館，並未參與任何擄人勒贖行為云云。被告甲○○
    辯稱：伊只知道被害人己○○與被告庚○○間有債務關係，
    5月9日在御宿飯店伊沒有拿被害人己○○之現金、提款卡等
    財物，伊駕駛被害人己○○之車輛搭載卯○○、被告子○○
    及被害人己○○返回臺北之愛國東路被告戊○○住處後，當
    日（即5月10日）晚間即返家，翌日（即5月11日）下午3點
    許再至該處，其間亦有在皇城汽車旅館處請被害人己○○在
    切結書上簽名，但又返回到愛國東路處後伊即離開，迄查獲
    前經被告丑○○告知被害人己○○尚未回家，伊才與卯○○
    一同前往愛國東路住處將被害人己○○帶往群林商務旅館洗
    澡，後來接獲被告丑○○以電話指示，伊即將被害人己○○
    帶往查獲處，並非擄人勒贖云云。被告丙○○辯稱：因被告
    丑○○打電話詢問伊是否認識大日建設公司之老闆時，正好
    伊所受僱之涂錦樹律師要伊與該公司老闆即被害人己○○辦
    理受益憑證掛失事宜，被告丑○○才表示伊要一起前往與被
    害人己○○洽談，之後伊與被害人己○○約定5月9日在高雄
    見面，約定之前一日即5月8日伊至高雄時即由被告丑○○、
    甲○○、卯○○等人至機場接伊，因伊投宿在御宿飯店，才
    與被害人己○○約在該處，被害人己○○抵達後先與伊簽寫
    一紙受益憑證遺失切結書後，2人閒聊中被告丑○○、甲○○等3、4人才進入房間，被告丑○○有先拿出1份資料向被
    害人己○○表示要談土地糾紛事宜，被告丑○○且說此事與
    伊無關叫伊去外面，伊即出去，對其等在房間內洽談之內容
    全不知情，後來伊有見到被告丑○○出來，但並未建議其等
    更換洽商地點，且伊再進入該房間時亦未見到被害人己○○
    ，但因伊認為被害人己○○是跟伊約定見面，擔心被害人己○○，伊才與被告丑○○等人去接地主即被告庚○○，在車
    上伊有聽見被告丑○○聯絡被告甲○○將被害人己○○帶至
    西子灣賓館，抵達西子灣賓館後伊有聽見被告庚○○抱怨被
    害人己○○欺騙其等土地之情事，但被告丑○○等人有在另
    一個房間洽談，其間伊均未見到被害人己○○，後來被告丑
    ○○等與被害人己○○有達成協議後，即至伊所在房間要伊
    寫草稿，被害人己○○有修改數個字後由被告甲○○交付伊
    並委託伊帶回臺北重新繕打整理，後來被告甲○○亦有至伊
    臺北縣板橋市住處附近取走該份打字完成之切結書，伊並未
    去過該愛國東路處，更不知任何擄人勒贖行為等語。被告庚○○辯稱：伊與姐姐所共有之土地曾經出賣與被害人己○○
    所經營之大日建設公司，但彼此間有通行權、攤位等糾紛，
    並沒有發生土地價金太低之糾紛，且伊未曾找被告丑○○處
    理該土地糾紛，之前亦從未見過被告丑○○，於5月9日當天
    下午有一自稱大日建設公司委託之人來電約伊在大統百貨見
    面，被告丑○○等3人將伊帶至西子灣賓館，伊才在土地糾
    紛後第一次見到被害人己○○，在該房間內之3人伊都不認
    識，其中一人問伊該土地既賣給大日建設公司為何還出租等
    問題約1小時餘後，將伊帶至另一房間內與被害人己○○對
    質，當時沒有人打被害人己○○，且其身上亦沒有傷，只是
    精神不太好，更沒有人要被害人己○○簽切結書，對質完伊
    即回到前一房間內約再停留約十餘分鐘，伊向其他人表示沒
    伊之事即離開返家，並不知被害人己○○有何被綑綁膠帶或
    灌安眠藥等遭擄人勒贖之情形云云。惟查:
    (一)被害人己○○係因案外人涂錦樹積欠其款項並交付秀崗
        公司受益憑證作為擔保，卻因被害人己○○遺失其中1
        紙受益憑證，始由被告丙○○於91年5月7日以案外人涂
        錦樹受僱人之身分邀約被害人己○○至高雄洽辦該紙受
        益憑證遺失處理事宜，被害人己○○隨即依約於5月9日
        中午12時20分許至被告丙○○所告知高雄市御宿飯店
        501號房見面，與被告丙○○先簽立受益憑證遺失切結
        書1紙，及5月8日被告丑○○、甲○○、卯○○、子○○及共犯汪惟祥係與被告丙○○會合後均投宿在御宿飯
        店，在被告丙○○與被害人己○○談完前開受益憑證遺
        失事宜後即由被告丑○○、卯○○、子○○進入該房間
        ，被告甲○○隨後亦進入該房間等事實，業據被害人己○○指述在卷，且為被告丑○○、甲○○、卯○○、子
        ○○、丙○○所是認，而被害人己○○已指稱：伊見到
        被告丑○○、卯○○、子○○3人進入御宿飯店501號房
        ，並由被告丑○○出示大日建設公司與被告庚○○間之
        土地買賣契約書資料後，伊有表示與被告庚○○間之該
        土地買賣契約已履行完畢，並未積欠任何款項或有何糾
        紛，然被告丑○○仍先以手及持用一長型黑色似鐵器類
        物品毆打伊臉部、身體，卯○○、甲○○亦出手毆打且
        使其無法任意離去而剝奪其行動自由等語，且被害人己○○自斯時起即在被告丑○○、甲○○、卯○○、子○○、劉啟煦之實力支配下而喪失行動自由，迄5月16日
        凌晨在經警尋獲救出時止。而自5月9日在御宿飯店與被
        告丑○○見面迄獲救間之過程如下：
   (1)、關於5月9日在御宿飯店501號房內，被告丑○○、卯○○、子○○、甲○○確有毆打被害人己○○臉部、頭部
        並強行取走被害人身上之財物等情，業據證人己○○證
        述在卷，被告丑○○、子○○、甲○○、卯○○復均供
        稱：當時進入該房間內者即為其4人，而被告丑○○確
        有打被害人己○○一巴掌等情，亦據被告丑○○、子○○、甲○○分別供承在卷，且以被告丑○○亦稱其質問
        被害人己○○是否詐騙被告庚○○一事，被害人己○○
        立即否認之情狀，若非被告丑○○等4人有共同毆打並
        限制被害人己○○行動自由之行為，被害人己○○當無
        留滯而未立即離去甚至後續無端與其等同往西子灣賓館
        之理，此已可見斯時在場之被告丑○○、卯○○、甲○○、子○○等4人均有對被害人己○○傷害及剝奪其行
        動自由等行為；又依證人即被害人己○○所述於91年5
        月9日在御宿飯店，係遭被告丑○○持用一長型黑色似
        鐵棒之物品且施用相當力量毆打其頭部，令其幾乎要暈
        倒，由該毆打方式係持用器具並施用相當力道之情節，
        亦堪認足以成傷；雖然同案被告卯○○於本院前審另證
        稱係伊臨時起意自行取走己○○皮夾，並未受人指使。
        子○○沒有參與拿皮夾之行為云云。而被告甲○○、丑
        ○○、子○○則均否認有強取被害人財物之行為，但此
        部分之事實已據被害人己○○於原審證述稱：「丑○○
        拿黑色的棒子打我的頭，猛打，卯○○在旁邊也打，把
        我身上所有的東西都掏出來拿走。」（原審卷二第136
        頁）「不能確定何人拿走皮夾、手機等，只確定在御宿
        飯店有拿我的東西，房間內的人都是一湧而上。」（原
        審卷三第19頁）「應該是子○○從我身上拿走皮夾之後
        ，交給丑○○。」（原審卷三第222頁）衡之當時被害
        人人身自由受限制，並遭毆打之際，自無從確切辨明記
        憶係由何人下手自其身上取走財物。而當時被告丑○○
        、子○○、甲○○、卯○○既均在場，且對被害人施以
        強暴脅迫，向被害人強取財物，4人自均有共同之犯意
        聯絡及行為之分擔。至於斯時在另一房間內等候之劉啟
        煦、汪惟祥事前一日即分別經被告子○○、丑○○聯繫
        到場且在該處等候多時，其後復有參與押送被害人己○○至他處行為，亦可見其2人對前揭擄人勒贖之行為，
        與被告丑○○、甲○○、卯○○、子○○間均有犯意聯
        絡。
   (2)、關於5月9日被告丑○○指示被告甲○○、子○○及卯○○、劉啟煦等人將被害人己○○帶離御宿飯店而在市區
        繞行期間，被害人己○○欲掙脫逃跑時曾遭被告子○○
        、卯○○出手毆打，卯○○並持用被告丑○○所交付尖
        刀1支刺傷被害人己○○左大腿2刀等情，業據證人己○○在偵查及原審審理中均一致證述在卷，核與被告子○○、卯○○供述情節相符，當時在場之共同被告劉啟煦
        亦稱：在高雄市區繞行途中，有見到被害人己○○的鞋
        子飛出來，伊下車欲攔計程車返回御宿飯店時，亦有見
        到被告子○○、卯○○與被害人己○○抱在一起，被告
        甲○○並稱：有見到被告子○○、卯○○毆打被害人己○○，當時伊與劉啟煦均下車等情相互參照，再參諸被
        害人己○○獲救送醫時，其左大腿處確有明顯傷痕，有
        照片1紙附卷可稽（見偵字第8467號偵查卷一第75頁）
        ，均堪認證人己○○此部分指述應屬實在。
   (3)、關於5月9日下午在高雄市西子灣賓館，因被害人己○○
        堅稱並未積欠被告庚○○任何債務而不願簽立交付贖款
        ，被告丑○○、甲○○、子○○、汪惟祥、劉啟煦、卯
        ○○再次毆打被害人己○○之手、膝蓋等處，及於被告
        庚○○進入向被害人己○○要求應給付賠償款項，被害
        人己○○仍拒絕交付後，被告丑○○又夥同被告甲○○
        、卯○○、子○○、劉啟煦及共犯汪惟祥毆打被害人己○○成傷，被告丑○○且以不詳器具夾傷被害人己○○
        耳朵等情，業據證人己○○指述在卷，並與被告丑○○
        、甲○○、子○○於偵查中供述之情節相符，被告丑○○並稱在場所有人均有出手毆打被害人己○○等情。是
        斯時在場之被告丑○○、甲○○、子○○及共犯卯○○
        、劉啟煦、汪惟祥有此部分傷害及擄人之行為，亦堪認
        定。
   (4)、關於被告丑○○有指示上開 (3)所示在場其餘被告將被
        害人己○○之手腳綑綁、矇眼而剝奪其行動自由，再指
        示劉啟煦購買安眠藥物後，令被害人己○○服用昏睡，
        隨即於翌日即5月10日將被害人押送至前開愛國東路處
        等情，業據共同被告子○○、劉啟煦於警詢時及偵查中
        均供明在卷，並與證人己○○所證其於翌日醒來已遭押
        送至一小房間內（即該愛國東路處）等情相符，其2人
        雖又謂係被害人己○○主動要求服用安眠藥，不但為證
        人己○○所否認，且當時被害人己○○係遭其等擄人之
        情況下，豈有主動要求服用安眠藥之理。被告子○○此
        部分所辯與常情有違，不足採信；又於5月10日在前開
        愛國東路處，被告甲○○向被害人己○○表示須給付其
        等費用，並與被害人己○○議定須交付贖款3百萬元一
        事，業據被告甲○○、證人己○○各供述、證述在卷，
        而被告丑○○雖係在被告甲○○與被害人己○○議定該
        數額後始到達，且不滿該討論情形曾毆打被告甲○○，
        然而，其後強令被害人己○○以電話告知家人須提出3
        百萬元時，係由被告丑○○所指示並要求被害人己○○
        不得透漏任何係遭擄人之訊息，業據證人己○○結證屬
        實。足見議定該筆3百萬元價額贖款一事事先雖未經被
        告丑○○同意，但議定後被告丑○○仍知情並有為令被
        害人己○○通知家人之取贖行為，其對此部分情形自難
        諉為不知；又被害人己○○在致電其妻蔡惠珍之電話內
        容中，確有提及要其妻不能不管他、千萬不能報警等足
        使其妻蔡惠珍察覺斯時其已喪失行動自由、且非交付該
        筆款項無法獲釋等言詞，復據證人蔡惠珍結證明確，被
        害人己○○因而再遭被告丑○○、甲○○、戊○○及同
        案被告卯○○、汪惟祥以手及球棒毆打，被告丑○○並
        有以燒紅之鐵器烙傷被害人己○○等行為，亦據證人己○○於警詢時、偵查及原審審理中均先後證述明確，並
        為被告丑○○所是認（見原審卷六第214頁），在場之
        同案被告華德倫亦供稱：有見到被告丑○○很生氣並打
        被害人己○○，被告甲○○、卯○○、戊○○也有傷害
        被害人己○○等語（見偵字第8467號偵查卷一第144頁
        ），足見證人己○○此部分證述應可採信，而共同被告
        華德倫明知丑○○等人所為係擄人勒贖之行為，其在場
        竟催促被害人己○○交付贖款（詳見後述），證人己○○於審理中且明確證稱：5月10日在小房間（即該愛國
        東路處）共同被告華德倫與其餘如前述之被告均有打伊
        ，且當時被告華德倫並未勸其他被告不要毆打伊等語（
        見原審卷三第50、140頁），足見被告華德倫斯時亦有
        與其餘在場被告基於傷害之犯意聯絡且參與該傷害之行
        為。
   (5)、關於5月10日迄5月12日將被害人己○○帶至皇城汽車旅
        館期間，均係由被告甲○○、卯○○、戊○○依被告丑
        ○○、共犯汪惟祥指示輪流看管被害人己○○等犯行，
        業據被告丑○○、甲○○一致供述在卷，證人己○○亦
        為相同證述在卷；再於5月11日，被告甲○○、卯○○2
        人為先取得部分款項以供花用，遂由卯○○利用不知情
        之不詳姓名年籍成年友人於當日即5月11日晚上11時50
        分許，持前強取所得之己○○所持有蔡紋雅名義提款卡
        前往基隆市第一信用合作社，接續提領12萬元現金，除
        其中2萬元由卯○○交付代其領款之該友人外，其餘10
        萬則由其與甲○○2人朋分花用殆盡一事，業據被告甲○○、卯○○供承在卷，卯○○於本院審理中亦證稱其
        確有提領上開12萬元，並與甲○○朋分等情。並有該帳
        戶交易概要影本1紙及提領時該提款機錄影帶所攝得之
        翻拍照片4張在卷可資佐證，並經證人己○○證稱事後
        才知遭盜領，且該提款卡之密碼資料係伊於5月9日在西
        子灣賓館即曾迫於無奈而告知當時在場之被告等人，是
        被告甲○○、卯○○此部分對自動付款設備詐欺取財之
        犯行，亦堪以認定（起訴書認此係於5月13日夜間所發
        生，惟觀諸前述卷附照片所示，容係誤載）。至卯○○
        於本院前審審理中雖另稱提領12萬元之前，被告甲○○
        不知情，及密碼是在愛國東路時才得知云云，亦無非迴
        護之詞，不足採信。
   (6)、關於5月12日被告丑○○、甲○○、戊○○及共犯卯○○、汪惟祥復將被害人己○○轉押送至皇城汽車旅館，
        並在該處又共同毆打被害人己○○成傷，且強令其在經
        被告丙○○繕打完成之切結書上簽名，且被告戊○○亦
        有參與毆打被害人己○○等情，業經被告丑○○、甲○○、卯○○所一致供承在卷，並據證人己○○證述無訛
        ，而該切結書係被告甲○○與被告丙○○聯繫後至被告
        丙○○住處附近取得一事，已據被告甲○○、丙○○分
        別供明。又被害人己○○簽寫該切結書畢後，被告丑○○即有表示將送其回家之意，雖據證人己○○證述屬實
        ，復經被告甲○○、卯○○、華德倫為相同供述，然證
        人己○○亦稱未幾被告丑○○發覺有異而懷疑被害人己○○之家人已報警後，曾於5月15日向其表明將令被告
        戊○○、甲○○等陪同其返家，並稱其若不報警此事就
        這樣算了，否則其會將一切事情均推給被告戊○○，他
        們還準備另找一位小弟出來擔罪，要其配合等語（見偵
        8467號卷一第180頁至第187頁），復仍令被告戊○○在
        場看管，甚至於5月15日被告丑○○並指示被告甲○○
        、卯○○將其帶往群來商務賓館準備，未久將帶其南下
        時，被害人己○○且稱其雖曾表示希望立即回家仍未獲
        同意，被告丑○○所辯稱係被告戊○○仍令被害人己○○留在該處，或謂係被害人己○○主動留在該處云云，
        以被告戊○○前僅係依其指示負責看管被害人己○○，
        且被告丑○○前即曾因與被告戊○○間發生糾紛而毆打
        被告戊○○，既據被告丑○○、戊○○為一致供述，並
        經被告甲○○、華德倫、卯○○均供明在卷，以被告戊○○與被告丑○○已有嫌隙之情狀，實難認被告戊○○
        有何甘冒再遭被告丑○○毒打之風險，而在被告甲○○
        、華德倫等人均時常出入該愛國東路處之情形下，自行
        將被害人己○○繼續拘禁該處以取贖之可能，再參諸被
        告丑○○於5月15日猶另指示被告甲○○將被害人己○○送回臺南等情，均足見被告丑○○前雖有意釋放被害
        人己○○，但仍令被告戊○○、甲○○、卯○○等人繼
        續看管並圖使被害人己○○同意代為掩飾前開犯行，而
        非欲立即釋放己○○。
   (7)、關於5月14日迄15日，被告丑○○尚未指示立即釋放被
        害人己○○，並仍由被告戊○○繼續看管中一節，業據
        證人己○○證稱：當時被告戊○○負責看管伊，且仍限
        制其行動自由，只是曾趁機討好被告戊○○看能否獲釋
        ，亦曾拿錢給被告戊○○讓其看醫生，且斯時被告戊○○之手臂有遭人打傷，亦有要求被告戊○○帶伊前往華
        泰銀行南門分行領款，目的希望看領完錢能求被告戊○○釋放伊等語（見原審卷三第35頁至第40頁），再參諸
        被害人己○○前於5月9日離開御宿飯店之途中即曾因圖
        脫逃而遭毆打，嗣後復遭被告丑○○等人多次毆打、凌
        虐，四肢等受有多處傷害，有其獲救後所攝之受傷情形
        照片10張在卷可明，是縱使負責看守者僅有被告戊○○
        ，甚至被告戊○○之手臂有受傷情形，被害人己○○在
        仍遭看守且以其斯時身心飽受凌虐之情況下，仍難認被
        告戊○○上開看守行為已非對被害人己○○為限制行動
        自由之行為。至於5月15日上午被告戊○○曾帶同被害
        人己○○前往星辰賓館之部分，業據被害人己○○證稱
        ：係因被告戊○○向伊表示缺錢，伊想趁機讓被告戊○○放伊走，才要被告戊○○將提款卡還伊（見原審卷三
        第122頁）等語，並有前開被害人己○○所使用蔡紋雅
        名義之帳戶交易概要1份在卷可佐，足見被告戊○○斯
        時帶同被害人己○○外出，係因被害人己○○試圖討好
        被告戊○○並稱願意提領金錢交付，由被告戊○○仍自
        始至終均陪同被害人己○○之情狀，其非惟並無釋放被
        害人己○○之行為，且由斯時被害人己○○係遭擄人而
        喪失意思自由之狀態下，為討好負責看守之被告戊○○
        始提領2萬元款項交付，亦可見係基於換取自己人身自
        由之故，被告戊○○應知被害人己○○係迫於無奈始同
        意交付該款項；又於5月15日下午，被告丑○○與被告
        甲○○、卯○○、戊○○及被告華德倫、蔡博允、張良
        旭雖曾在該愛國東路處聚集聊天，且被害人己○○亦在
        場，但證人己○○已證稱：當日在場者買很多東西且講
        很多事，其雖心理害怕但有參與聊天，最後被告丑○○
        告知伊要叫被告甲○○、卯○○開車載伊回南部找伊家
        人及被告庚○○，伊雖要求希望立即回家，但被告甲○○、卯○○仍先帶伊至群來商務汽車旅館，後來才獲救
        等語，足見被告丑○○仍指示須由被告甲○○、卯○○
        押送被害人己○○返家，被害人己○○迄5月16日由被
        告甲○○依已為警查獲之被告丑○○指示帶往前開獲救
        處前，仍處於遭擄人之繼續狀態中，雖被告丑○○已有
        指示將予釋放，但未釋放前即為警查獲。
    (二)關於被告丑○○、甲○○、子○○及共犯卯○○、劉啟
        煦、汪惟祥上開擄走被害人己○○之行為是否出於勒贖
        之意圖，被告庚○○於偵查中所稱：大日建設公司尚積
        欠伊土地買賣合約之尾款係1億6千萬元（見偵字第8467
        號偵查卷第53頁背面），此與被告丑○○等人強令被害
        人己○○簽立切結書時所提及之2億4千萬元款項數額已
        有不同，且被告庚○○復自承於85年5月間伊母親曾與
        大日建設公司簽立前開永康市土地買賣契約，因伊認為
        價格太低又與大日建設公司洽商，迄85年8月10日始由
        伊與大日建設公司再簽立土地買賣契約書，但二次簽約
        所約定之出賣土地價格以契約書所載內容而言並無不同
        (每坪單價均為18萬5千元)，且其亦未曾就此事對大日
        建設公司提起訴訟（見偵字第8467號卷二第278頁至第
        280頁），證人即被害人己○○之兄丁○○於偵查中亦
        結證稱：大日建設公司並未積欠被告庚○○任何款項，
        按證人丁○○於偵查中係具結後為此證述，且並無足認
        有何顯不可信之情況，依刑事訴訟法第159條之1第2項
        規定，應得為證據。另經本院借調臺灣臺南地方法院89
        年度訴字第699號民事履行契約事件全卷（臺灣高等法
        院臺南分院90年度上字第236號、最高法院93年度台上
        字第1238號）全卷審認，該民事訴訟事件係大日建設股
        份有限公司對庚○○、郭乃萍、辛○○、葉清枝、方吉
        安等5人起訴，主張：坐落臺南縣永康市○○段第13 地
        號土地有一部分屬計畫道路，為相鄰同段84地號土地北
        邊連接現有道路所需，原均為庚○○、郭乃萍及辛○○
        （下稱出賣人）所共有；庚○○兼代理其餘共有人於85
        年7月10日與伊簽定買賣契約，將同段第84號土地出售
        予伊興建房屋，並約定將收回於第13地號上擺設攤位之
        葉清枝、方吉安所占用土地交伊使用；詎伊於房屋完工
        取得使用執照，出賣人卻遲未依約履行驅離攤販，庚○○竟復於88年1月1日將第13號土地中之部分分別出租予
        葉清枝、方吉安擺設攤販，致無法交付系爭土地，損害
        伊之債權，而依民法第244條第2項之規定訴請法院撤銷
        庚○○與承租人間之租賃契約，依代位請求所有權人請
        求承租人並應交還占用土地；及依契約法律關係，請求
        出賣人交付系爭第13號土地。而對造庚○○等人對土地
        之買賣並不爭執，惟否認有所稱將第13號土地收回交原
        告使用之特約事項（嗣經第二審判決被告庚○○均敗訴
        ，經最高法院駁回上訴確定）。審諸該案全卷，兩造之
        攻防主要爭點為上開將13號土地交付原告之特約事項之
        效力，至於有關買賣價金部分，則無任何爭執。甚且該
        土地買賣事件，除本件於85年7月10日所簽訂之不動產
        買賣合約書外，之前原由辛○○與其母劉芹菜於85 年5
        月15日與大日公司簽訂不動產買賣契約書，但因庚○○
        不同意該契約書，認對賣方無保障，因而另訂本件85年
        7月10日之合約書。而前後2份契（合）約書中，對買賣
        價金則屬一致，以上業經本院審閱上開民事案件全卷無
        訛，並有一、二、三審之判決書在卷可稽。足見被告庚○○於上開民事案件訴訟前後對買賣價金均未爭執有何
        不合理，或受詐欺、錯誤等情事。依上述已難認被害人
        己○○所經營之大日建設公司有何曾因應給付被告庚○○土地價款而未給付致生糾紛之情形，則被告丑○○、
        甲○○所辯稱係相信被告庚○○所稱遭詐騙而低價出賣
        土地一事，其等復坦承僅見過被告庚○○所提出之買賣
        契約書，如前述，被告庚○○已稱該2份契約書上並無
        任何堪認原本議定之價格與契約書所載不同之內容，並
        有該契約書影本1份為憑，被告丑○○等復自承之前與
        被告庚○○並非熟識，其等何以竟憑信被告庚○○之言
        ，已有可疑；且證人即被害人己○○於原審審理中已結
        證稱：被告丑○○向其表示有詐騙被告庚○○並獲利2
        億餘元時，其即說明並無此事，且其遭押往高雄市西子
        灣賓館並見到被告庚○○時仍重申此旨，並說明相關事
        務均係案外人即被害人己○○之兄丁○○所處理，被告
        庚○○斯時並表示要被害人己○○將其兄丁○○找出來
        等情，並有渠等當時對話之錄音帶1捲暨譯文1份附卷可
        稽，而被告丑○○於原審審理時亦供承：初始被告庚○○確係委託伊針對被害人己○○之兄丁○○及其舅舅謝
        明滿處理等語（見原審92年6月23日筆錄）。被告丑○○既稱被告庚○○初始係欲與被害人己○○之兄洽商該
        土地買賣糾紛，其應知此本與被害人己○○無涉，況被
        害人己○○自始即向丑○○聲稱其與庚○○間無任何金
        錢債務糾紛，有如上述，渠等竟仍強押被害人己○○長
        達8日，且對被害人施行強暴、脅迫，擄掠被害人脫離
        其原在處所，使喪失行動自由，而移置於自己實力支配
        下，藉以向被害人或其關係人勒索財物，亦難認渠等所
        辯稱上開行為僅係出於代向被害人己○○催討債務者屬
        實。至於被告丑○○另辯稱庚○○向伊說原本土地要賣
        每坪55萬元，後來只賣18萬元，中間之差價為2億4千萬
        元云云，亦經查明並非屬實 (詳後述庚○○部分)，所
        辯亦不足採。尤有進者，證人己○○於原審審理中復證
        稱：於5月10日在愛國東路處，被告甲○○先向其提出
        須拿出一筆錢給渠等，其表示沒有錢，只有涂錦樹律師
        積欠伊之款項、提款卡等，經被告甲○○及在場之卯○○等人幫腔說50萬元不夠，被告甲○○又說5、6百萬元
        如何，經伊表示沒有能力，後來才談成3百萬元，且與
        被告甲○○談妥時被告丑○○雖未在場，但事後被告丑
        ○○到達後，雖對被告甲○○擅自與其協商數額一事不
        悅並有打被告甲○○，但嗣後仍係被告丑○○令其以電
        話向其家人告知須準備3百萬元，且斯時被告丑○○僅
        告知須先匯款3百萬元，並非匯款1或2億元，所告知匯
        款之帳戶共2個，但被告庚○○名義之帳戶係要其匯入
        切結書所載2億餘元款項部分，另一帳戶才是供匯入該
        筆3百萬元之用等語（見原審卷三第100頁至第144頁）
        ，核與證人即被害人己○○之妻蔡惠珍所述：5月10日
        下午接獲被害人己○○電話時，被害人己○○有對伊表
        示趕快去籌3百萬元，經伊向被害人己○○稱家裡有沒
        有錢其不是不知道，有錢都讓其拿去公司週轉後，其即
        表示這時候不能不管他，伊問籌不到3百萬元怎麼辦，
        被害人己○○且說：只要展現誠意，電話即遭掛斷等語
        （見偵字第8467號卷一第177至179頁、原審91年10月31
        日審理筆錄），及證人即被害人己○○之岳母陳占於偵
        查中所證述被害人己○○確有來電要求伊提供3百萬元
        等情相符（見偵字第8467號卷二第196頁至197頁），足
        見被告丑○○等人確有令被害人己○○通知家人須另交
        付贖款3百萬元之行為，而被告丑○○所辯稱：
        伊原本希望對方承認之前是用不正當手段以便宜價格向
        被告庚○○購入土地，並以要求對方簽立同意在日後補
        償與被告庚○○之切結書後，交由被告庚○○循正常程
        序取回該筆款項之方式處理之情形，與其實際上在強押
        被害人己○○後所要求給付3百萬元款項之行為實迥異
        ，遑論若其所辯稱者屬實，何以其復自承前往找被害人
        己○○處理該事前卻未準備好切結書相關事宜，是均難
        認被告丑○○上開所辯為可採；因之，由被告丑○○於
        偵查中復供稱其等當時認為在該債款尚未拿到前不能讓
        被害人己○○離開，遂指示前述其餘被告甲○○等人將
        被害人己○○押至臺北市○○○路處，目的是要被害人
        己○○之家人還錢才放人（見偵字第8467號卷一第146
        至149頁）之情節以觀，被告丑○○確有以交付錢財作
        為終止擄人行為之意，參諸前述復難認其等所稱為討債
        一事屬實，均可見被告丑○○等人應係為自己不法所有
        而藉故以庚○○之土地原欲以每坪55萬元出售，被迫以
        18萬5千元出賣予大日公司，被害人應賠償價差2億4千
        萬元，強令被害人己○○簽立承認債務2億4千萬元之切
        結書作為向被害人家屬勒贖金錢之工具，而以擄人方式
        遂行取贖之目的。另據被告丑○○於偵查中供稱: 伊受
        庚○○委託處理此事，伊可獲得五成之報酬，本件可能
        只有兩成等語。(見偵查卷第)益見被告丑○○等擄人之
        目的，意在勒贖至明。
    (三)關於被告甲○○部分，被告甲○○確係自5月9日在御宿
        飯店擄走被害人己○○時起迄為警查獲時止，先後均參
        與擄走被害人己○○及依被告丑○○指示負責看管被害
        人己○○之行為，業據被告甲○○坦認在卷，其雖亦辯
        稱目的僅在為被告庚○○催討債務，並非取贖，然如前
        述，非惟難認被告庚○○有提出任何堪使其等確信有該
        筆債務存在之資料。且由被害人己○○告知該事宜並非
        其本人接洽處理，及說明並未積欠被告庚○○任何債務
        時，亦據證人己○○證稱斯時被告甲○○均在場而得聽
        聞；再參諸如前述，其復先後與被告丑○○、子○○、
        劉啟煦、戊○○、卯○○等人共同毆打、以鐵器烙傷被
        害人己○○，若僅係為催討債務，又何以須如此凌虐被
        害人己○○，而竟絲毫不疑而參與，實難認其斯時僅係
        出於催討債務之目的而為上開行為；加以，被告甲○○
        亦自承係其向被害人己○○提出須交付「走路工」之費
        用，並與其討價還價後約定數額為3百萬元，益見其2人
        係明知其等擄走被害人己○○之目的，實為勒贖錢財。
    (四)關於被告子○○部分，被告子○○已自承僅獲被告丑○○告知要代人催討債務，但其於5月9日御宿飯店被害人
        己○○第一次與被告丑○○見面時即在場，其對被害人
        己○○有堅稱並無該債務糾紛等情既足以知悉，其何以
        竟絲毫不疑而有何足使其確信此僅係催討債務一事，已
        值存疑；以被告子○○均有參與5月9日在御宿飯店、西
        子灣賓館毆打被害人己○○，甚至於5月9日晚上復以強
        灌安眠藥物、綑綁手腳等方式押送被害人己○○時，其
        亦有參與等情，堪認其自始即知被告丑○○邀其所參與
        者雖藉詞催討債務，實為意圖勒贖而擄人。又91年5月9
        日在西子灣賓館時，被告丑○○確有指示被告子○○、
        劉啟煦等人將被害人己○○之手腳綑綁、矇眼而剝奪其
        行動自由，再指示被告劉啟煦購買安眠藥物後，令被害
        人己○○服用昏睡，隨即於翌日即5月10日將被害人押
        送至前開愛國東路處藏匿等情，亦據被告子○○於警詢
        時及偵查中均供稱在卷，並與證人己○○證稱其翌日醒
        來已遭押送至一小房間內（即該愛國東路處）等情相符
        ，均有如上述。被告子○○參與本件擄人勒贖之犯行 (
        不含勒贖300萬之部分)已明。
    (五)關於被告戊○○部分，被告戊○○雖在前述被告丑○○
        等人擄走被害人己○○並於5月10日帶至臺北市○○○○○路處後始加入，然被告丑○○於偵查中供稱：伊有
        要被告戊○○協助看守被害人己○○等語（見偵字第84
        67號卷一第148頁），於原審審理中亦證稱：被告戊○○蠻了解整個事件（見原審卷六第217頁），卯○○於
        本院審理中亦證稱被告戊○○有在場幫忙看守被害人等
        語。足見被告戊○○加入時仍屬被害人己○○遭擄走之
        繼續狀態中；再依證人己○○於原審審理時結證稱：被
        告甲○○於5月10日向其表示要走路工時，被告戊○○
        在小房間外面，但其打電話向家人要錢時，被告戊○○
        在場等語（見原審卷三第53至55頁）。則被告戊○○既
        得聽聞該情，其對被告丑○○、甲○○等人係意圖勒贖
        而擄人一事，自已知悉，且由其亦參與5月10日在該愛
        國東路處及5月12日在皇城商務汽車旅館處先後傷害、
        凌虐被害人己○○之行為，甚至於5月15日上午帶領被
        害人己○○前往提款而取得2萬元之情狀，其對如此長
        時間拘禁、凌虐被害人己○○一事係出於勒贖之意圖，
        而非僅為債務糾紛之處理，自難諉為不知。至被告丑○○於本院審理中翻異前供，證稱沒有叫戊○○看管被害
        人云云；及卯○○於本院審理中另證稱關於3百萬元一
        事，被告戊○○不在場，並不知情云云；及嗣於被告戊○○詢以其有無看守被害人時證稱沒有云云；甲○○於
        本院審理中亦證稱戊○○不在場等情，均無非迴護之詞
        ，不足以為有利於被告戊○○之認定。又被告戊○○聲
        請傳訊證人楊宗諺以為不在場之證明。查楊宗諺經本院
        前審傳喚未據到庭，惟被告戊○○參與本件犯罪事證已
        明，自無再予傳訊證人之必要，附此敘明。
    (六)關於被告丙○○部分，被告丙○○雖有受案外人涂錦樹
　　　　律師之託代為處理案外人涂錦樹與被害人己○○間受益
        憑證遺失之處理，始於5月9日約被害人己○○見面等情
        ，業據證人涂錦樹證述在卷，核與證人己○○證述者相
        同；固然屬實，然而，被告丙○○既亦坦承其與被害人
        己○○相約時僅提及上情，並未告知被告丑○○亦將與
        其見面一事，且由被告丑○○所表示尚須透過其安排始
        得與被害人己○○見面之情狀，已可見其當知被害人己○○若得知此事必不願意前往應約，被告丑○○所稱僅
        為合法催討債務是否堪憑信，顯有疑問，則縱使係因被
        告丑○○於91年5月初偶然問及其是否認識大日建設公
        司老闆，而其正好與被害人己○○約定91年5月9日洽談
        受益憑證遺失處理事宜，才應被告丑○○要求同意被告
        丑○○一同前往等情屬實，何以被告丙○○未以提供被
        害人己○○聯繫等方式由被告丑○○自行與被害人己○○洽談，被告丙○○竟仍同意被告丑○○利用其與被害
        人己○○見面洽談他事之機會向被害人己○○催討債務
        ，且被害人己○○復結證稱：因涂錦樹律師前為積欠伊
        1百萬元之債務所交付之受益憑證4紙中有1紙遺失，被
        告丙○○係於91年5月7日以電話表示欲約其前往高雄企
        銀辦理掛失手續，二人才約定於同年5月9日12點半在高
        雄中正路高雄企銀見面，但近中午時被告丙○○又來電
        改稱約在御宿飯店即可，由被告丙○○又改與被害人己○○相約至隱蔽之飯店內，以利被告丑○○向被害人己○○催討債務之情狀，均足見被告丙○○斯時應知悉被
        告丑○○等人應有以暴力方式剝奪被害人己○○行動自
        由以達催討債務之目的；另據同案被告卯○○於偵查中
        供稱：「我有看過契約（指大日公司與庚○○之土地買
        賣契約書），我相信（己○○）有欠（庚○○）錢，因
        我有與丙○○討論過。」等語（見91偵8467號卷第9頁
        正面），同案被告劉啟煦於偵查中亦供稱：5月8日下午
        5點至6點間，伊與丑○○、甲○○、子○○、卯○○一
        起去小港機場接丙○○，當日晚上丙○○就與我們五人
        一起投宿在御宿飯店（見同上卷第15頁反面），被告丑
        ○○亦為相同之供述（見同卷第45頁反面），並供稱我
        確定丙○○會將己○○約來。審之被告丙○○與被害人
        己○○處理受益憑證遺失之事，只20餘分鐘即處理完畢
        ，何況被害人係住在台北市○○區○○路458號10樓，
        被告丙○○住在台北縣板橋市，被告丙○○為處理受益
        憑證之事，何需遠從台北搭機前往高雄。何況證人涂錦
        樹於原審結證稱: 當時汪先生很急著要出委任書，我請
        楊律師打，並沒有跟他說要寫受益憑證的號碼，我也傳
        真受益憑證的號碼給高企，汪回來後，沒有把己○○的
        切結書還給我，因為汪回來告訴我高企說不要辦（掛失
        ），出事後，己○○有再跟我見面，出具切結書給我，
        我把錢給他等語（見原審卷（五）第286頁）。足見被
        告丙○○係假藉處理受益憑證之事，邀約被害人己○○
        前往高雄處理，並非是因涂錦樹委託，才邀約被害人己○○前往高雄處理。再參酌被告丙○○與被告丑○○係
        舊識，對於被告丑○○當甚瞭解，竟然將被害人誘至高
        雄，而由被告丑○○夥同其餘被告多人，加以擄人並予
        勒贖，被告丙○○介入本案甚深，豈能以不知而置身事
        外。再者，被告丑○○等人於5月9日在御宿飯店與被害
        人己○○洽談所謂債務糾紛時，確有出手毆打被害人己○○臉部，且當時被告丙○○亦在場目睹一事，既據證
        人己○○證述在卷，被告丑○○甚且證稱：伊原本想叫
        被告庚○○來御宿，因被告丙○○表示說是他約被害人
        己○○前來御宿飯店，覺得不妥，所以才會換到西子灣
        賓館繼續談等語（原審92年6月23日審理筆錄），益見
        被告丙○○對被告丑○○等人係以毆打及使被害人己○○無法任意離去之方式催討債務一事，知之甚明。再參
        以在御宿飯店時，當被告丑○○、卯○○、甲○○、子
        ○○等人分別以手及持用一黑色長型似鐵器物品毆打己○○之臉部、身體成傷，丑○○等人以該強暴方式使己○○無法任意離去而剝奪其行動自由後，被告丙○○見
        狀竟以該處係事先即告知己○○之約定地點，建議丑○○等人改至他處，且在丑○○、甲○○、卯○○等人將
        被害人己○○押往位於高雄縣鳳山市和平36號之西子灣
        賓館後，更改地點後，被告丙○○亦抵達該處，並撰寫
        內容表示己○○坦承前曾以不法方式詐騙庚○○而取得
        土地，願意提供相當補償與庚○○之切結書草稿以及重
        新繕打與該切結書草稿內容相同且同意分次給付庚○○
        共約2億4千萬元之切結書1份，迄於被告丑○○等人將
        己○○押回臺北市○○○路21巷4弄9號由戊○○向華德
        倫借用之住處後，將己○○拘禁該處後，丙○○尚在臺
        北縣板橋市住處附近將重新繕打之切結書交給甲○○，
        等情，業經被告甲○○供明在卷（見偵字第8467號卷第
        232頁、第233頁），被告甲○○於本院審理中亦證稱至
        臺北後與丙○○約在板橋體育館商拿打好的切結書等情
        ，顯見在被告丑○○等人擄走被害人己○○脫離其原在
        處所，使喪失行動自由，而移置於自己實力支配下，並
        向被害人之家屬勒索財物之過程中，被告丙○○始終參
        與其事，自難謂其不知擄人勒贖之事，其縱未有如其他
        被告對被害人為強暴或傷害之行為，惟被告丙○○既參
        與誘騙被害人前往高雄，而遭被告丑○○等之擄人及勒
        贖，並草擬切結書及提議更改拘禁地點等行為，自已參
        與擄人勒屬之犯罪構成要件行為 (不含勒贖300萬之部
        分)，而應成立共同正犯。
    (七)關於被告庚○○部分，訊據被告庚○○雖否認有委託被
　　　　告丑○○處理與被害人己○○所經營大日建設公司間糾
        紛之情事，並稱於5月9日在西子灣賓館始第一次見到被
        告丑○○等人云云，然觀諸斯時被告庚○○與被告丑○○、被害人己○○間之對話內容，被告庚○○、丑○○
        初始均一致要求被害人己○○須提供其兄丁○○或其舅
        謝明滿之聯絡方式，被告庚○○在被害人己○○表示未
        參與該部分事務時，其且立即向被害人己○○稱其既有
        獲利，應處理而將該筆金額補給伊，其間被告丑○○亦
        多次附和其詞，有斯時對話之錄音帶1捲暨譯文1份附卷
        可稽，並經原審勘驗屬實，被告丑○○、證人己○○亦
        均稱此確為斯時之對話內容，已可見被告庚○○當時確
        有強令被害人己○○應交付一定金額以處理、補償之行
        為，而非僅係到場接受被告丑○○詢問，再由被告庚○○離開前，被告丑○○尚且對被害人己○○稱係因被害
        人己○○要求才讓其與被告庚○○對話，否則被害人己○○應係與被告丑○○處理而已，被告庚○○隨即稱其
        已對被害人己○○仁至義盡，其要離開了等語，有前述
        錄音帶1捲暨譯文1份可參。被告庚○○雖否認該對話之
        錄音帶內容並無其對話聲音，且該錄音帶及錄音筆經原
        審及本院前審函請法務部調查局及內政部警政署刑事警
        察局鑑定結果，均因頻率範圍不足而無法鑑定，有法務
        部調查局及內政部警政署刑事警察局覆函附於本院上訴
        審卷可參。雖然無法鑑定其內有無被告庚○○之對話內
        容，惟查被告丑○○及證人己○○均證稱此確為渠等與
        庚○○之對話內容，自不容被告庚○○空言否認。被告
        庚○○及其辯護人於本院審理時空言否認錄音帶內己○○聲音非其本人，尚非可採，又聲請將被告等送測謊認
        無必要。再參諸被告丑○○復供稱：於5月7日即曾與被
        告庚○○見面，並有記載被告丑○○於5月7日即以其所
        使用之號碼00000000 00行動電話撥打至被告庚○○所
        使用之號碼0000000000行動電話4次之通聯紀錄影本1份
        附卷可稽（見偵查卷二第113頁）。又甲○○於本院審
        理中亦證稱在前開投宿於御宿飯店之前，即與丑○○及
        庚○○在臺南見過面，在西子灣賓館時，庚○○亦與被
        害人對質過他們間的糾紛等語。另查丑○○於本院亦證
        稱之前在臺南與庚○○見過面，上開甲○○所說的，是
        其與郭第二次見面等情，於原審亦為相同之證述（原審
        卷六第199頁、第253頁）。被告丑○○所稱之前即曾與
        被告庚○○多次聯絡，且被告庚○○斯時有表示該事已
        交給被告丑○○處理等情，自屬實在。其次，如前所述
        ，被告庚○○對前述向被害人己○○索取之款項依據為
        何，雖其稱此係根據合約書所載，然如前述，其亦自承
        於85年5月間伊母親曾與大日建設公司簽立前開永康市
        土地買賣契約，因伊認為價格太低又與大日建設公司洽
        商，迄85年8月10日始由伊與大日建設公司再簽立土地
        買賣契約書，但二次簽約所約定之出賣土地價格並無不
        同等情，以被告庚○○自承前後所簽立之契約賣價均相
        同，且每坪高於18.5萬元乃其對買方之還價之情狀，並
        自承係受其母壬○○○急於出售土地，並以自殺相脅所
        致及證人寅○○證述，於大日建設公司第二次訂約時未
        聽聞被告庚○○及其母言及第一次所訂契約書給鄰地所
        有權人看者等語 (見本審96年1月9日審判筆錄)，已難
        認被告庚○○所辯稱向被害人己○○請求該筆款項係出
        於合法權利之正當行使一節可採，反而由被告庚○○前
        於89年間即曾因該永康市土地旁之同地段第13號土地有
        無出賣與大日建設公司及被告庚○○依該契約所取得之
        使用權範圍是否及於出租該地與攤販一事涉訟，有臺灣
        臺南地方法院89年度訴字第699號、第785號、臺灣高等
        法院臺南分院90年度上易字第171號民事判決書影本各1
        份在卷可佐，及被告庚○○於5月9日在西子灣賓館與被
        害人己○○對談中謂被害人己○○之舅舅謝明滿曾請黑
        道兄弟前往該第13號土地驅趕攤販一事甚為不滿等情節
        ，可見被告庚○○應係對大日建設公司與其涉訟之情由
        心生不滿，為報復始杜撰該永康市土地買賣價格過低係
        因遭詐騙之糾紛，以作為向被害人己○○請求交付錢財
        之藉口；再參以被告丑○○於原審證稱：之前與被告庚○○見面時，即有提及須以打人方式處理之問題，亦有
        提到在被害人己○○帶到後，被告庚○○須去找一個處
        所讓伊擺人等語（見原審卷六第256頁），再佐以如前
        述，被告庚○○離開前，被告丑○○等尚有6人在場，
        且之前被告丑○○已多次對被害人己○○不願承認並交
        付該筆款項明顯有不奈並不滿之兇惡言詞，復有斯時對
        話之錄音帶1捲暨譯文1份可證，被告丑○○又向被告庚○○表示此事將交由其處理等情狀，被告庚○○對斯時
        被害人己○○實已遭擄人中，而被告丑○○等人又係意
        圖取得被害人己○○簽立該並非實在之債務承認書，以
        獲得贖款，實難諉為不知。且以被告庚○○所欲取得之
        債務承認書數額高達2億4千萬元，若如被告丑○○所稱
        曾自被告庚○○處收受處理該事務之代價30萬元，並提
        出案外人崔榮龍代被告庚○○交付而匯入被告丑○○之
        妻游珮玲帳戶之匯款資料影本1份為憑，與該債款額相
        較顯然甚低，而若如被告庚○○所稱從未交付被告丑○○任何報酬（據被告丑○○已坦承伊可獲利五成，見偵
        查8467號卷 (一)第149頁)，茍無相當獲利可圖被告丑
        ○○焉有可能甘冒此風險，益見其對被告丑○○並有以
        該擄人方式取得相當贖款以作為自己獲利一事，顯係知
        情而同意參與 (不含勒贖300萬之部分)；是被告庚○○
        此部分辯解，亦不足採。
    (八)末查被害人己○○獲救後送醫治療時，確受有四肢多處
　　　　燙傷，且其臉部、耳朵均有瘀血、四肢、肩膀、胸前等
        多處亦明顯有遭毆打之紅腫、結痂等傷勢，下體亦據被
        害人己○○稱有明顯疼痛感，有國立臺灣大學醫學院附
        設醫院診斷書、急診病歷、出院病歷摘要、驗傷診斷書
        各1紙暨照片10張在卷供佐，復有現場蒐證照片3張、西
        子灣汽車旅館帳單明細表2份、切結書影本2張，及內政
        部警政署刑事警察局91年5月15日刑紋字第0919862號鑑
        驗書、扣押物品清冊各1份在卷可資佐證。
    (九)證人癸○○於本審結證稱，伊參與訂立之買賣土地契約
        ，並非要給隔鄰地主陳南榮看，證人壬○○○、辛○○
        所證係訂約經過，但均不能證明有被告庚○○所主張被
        害人騙其母訂約，就是要給隔地地主看，一節為真實。
        證人寅○○之證言，僅係就被告庚○○之母與大日公司
        先後兩次訂約之事而為陳述，亦不能證明被害人確有騙
        其訂另一份契約，供鄰地地主看之事實。上開證人之證
        言，均不足據為有利被告庚○○之認定。綜上所述，本
        案事證已臻明確，被告丑○○、甲○○、子○○、戊○○、庚○○、丙○○前開犯行，均堪以認定。又被害人
        己○○對本件經過情形，於警訊、偵查中已陳述明確，
        於原審亦多次到庭證述甚詳，證人蔡惠珍亦於原審多次
        到庭證述明確。被告等聲請再傳訊作證，核無必要，附
        此敘明。
二、按擄人勒贖罪，原為妨害自由及恐嚇取財之結合犯，並以勒
    贖之意圖而將被擄人置於行為人實力支配之下，即屬既遂，
    上訴人等於犯罪實施中縱有妨害自由、恐嚇或強取被擄人財
    物情事，仍為原擄人勒贖行為之一部，均不另論罪（最高法
    院89年度台上字第2404號刑事判決要旨參照）。核被告丑○○、甲○○、子○○、戊○○、庚○○、丙○○等對被害人
    己○○所為之擄人行為，既為迫使被害人己○○簽署承諾給
    付2億4千萬元之切結書，以令己○○暨其家人交付贖款，均
    堪認係基於勒贖之意圖為之，並已向被害人家屬勒贖。而被
    告丑○○、子○○、甲○○於5月9日在御宿飯店501號房強
    取被害人己○○所有行動電話、現金1萬7千元、提款卡（包
    括己○○所持有以蔡雅紋名義申辦支美商花旗銀行第000000
    0000號帳戶之提款卡）、皮夾及汽車鑰匙等財物之行為，被
    告丑○○、甲○○雖聲稱係為防止被害人己○○對外聯絡，
    又被告丑○○、甲○○、子○○於5月9日在御宿飯店，被告
    丑○○、子○○、甲○○於5月9日在西子灣賓館，被告丑○○、戊○○、甲○○於5月10日在愛國東路處，被告丑○○
    、甲○○、戊○○於5月12日在皇城商務汽車旅館毆打被害
    人己○○成傷之行為，係擄人勒贖中所實施之強暴行為，被
    告甲○○與已判決確定之卯○○另持用強取所得之被害人己○○所持有前述提款卡1枚利用自動付款設備而提款12萬元
    之行為，亦係在上開勒贖犯罪中強取之財物，均為原擄人勒
    贖行為之一部，均不另論罪。被告子○○與已判決確定之卯
    ○○於5月9日將被害人己○○自御宿飯店押往西子灣賓館途
    中，因被害人己○○試圖逃脫而對被害人己○○為傷害行為
    之部分，係基於為繼續該剝奪被害人己○○行動自由之擄人
    行為所為，此部分傷害行為應為其等前開擄人行為之部分行
    為，此部分應為該擄人勒贖犯行所吸收而不另論罪。被告戊○○於5月15日上午另帶同被害人己○○外出並收受被害人
    己○○所提領2萬元之行為，雖係被害人己○○所主動提領
    交付，但其亦稱斯時係因遭擄人中希冀負責看管之被告戊○○對其友善甚至能釋放其離開，此自係被害人己○○在遭剝
    奪行動自由喪失自由意志之情形下，為獲取個人行動自由迫
    於無奈而為此交付款項之行為，被告戊○○既知此情且進而
    帶同被害人己○○外出領款以遂行收款之目的，亦係出於前
    同一擄人以取贖之犯意下之接續行為，爰不另論罪。被告丑
    ○○、子○○、甲○○、丙○○、戊○○、庚○○與劉啟煦
    、卯○○、汪惟祥、華德倫等間，分別於前開擄人勒贖之階
    段犯行，有犯意之聯絡及行為之分擔，均為共同正犯。被告
    戊○○如前述，除受託看管被害人己○○外，復有參與勒贖
    等行為，且亦堪認其係基於以其餘被告之行為為自己行為之
    擄人勒贖犯意聯絡而參與，雖其係在擄人勒贖行為繼續中始
    加入，仍不妨其成立共同正犯，公訴人以被告戊○○此部分
    係擄人勒贖罪之幫助犯，容有未洽，起訴法條應予變更。被
    告戊○○曾於80年、84年間先後因強盜、違反麻醉藥品管制
    條例等案件，先後經法院判處有期徒刑2年10月、10月確定
    ，於89年7月13日執行完畢，且其於87年間亦因竊盜、違反
    妨害兵役治罪條例等案件，分別經法院判處有期徒刑6月、
    有期徒刑10月暨褫奪公權1年確定後，復經定其應執行有期
    徒刑1年2月、褫奪公權1年確定後，於90年8月1日執行完畢
    ；被告甲○○前於89年間因偽造文書案件，經法院判處有期
    徒刑5月，如易科罰金，以300元折算1日確定，並於91年1月
    11日易科罰金而執行完畢。此有本院被告全國前案紀錄表各
    1份在卷可考，其2人於5年以內再犯本案最重本刑為有期徒
    刑以上之罪，均為累犯，應依刑法第47條之規定，加重其刑
    （法定刑為死刑及無期徒刑部分依法不能加重）。被告等行
    為後，刑法第47條已於94年2月2日修正公佈，並自95年7月1
    日施行，經比較新舊法結果，以舊法為有利於被告等，依刑
    法第2條第1項前段規定，仍應適用行為時法處斷。
三、原審對被告等論罪科刑，固非無見，惟查被告、丙○○對被
    害人己○○所為之擄人行為，既為迫使被害人己○○簽署承
    諾再給付2億4千萬元之切結書，堪認係基於共同勒贖之意圖
    為之，應成立刑法第347條第1項之擄人勒贖罪，已如前述。
    原判決認被告丙○○係以幫助妨害自由之意思而為上開行為
    ，所為係刑法第302條第1項妨害自由罪之幫助犯，而未論以
    擄人勒贖之正犯，尚有未洽。
    本件被告丑○○、戊○○、甲○○、子○○、丙○○、庚○○等上訴，意旨均否認有擄人勒贖犯行，雖無理由，惟檢察
    官上訴意旨指摘被告丙○○係擄人勒贖之共同正犯，此部分
    之上訴有理由，原判決既有如上可議之處，應由本院將原判
    決關於丑○○、戊○○、甲○○、子○○、庚○○、丙○○
    等部分撤銷改判。並分別審酌被告等人之素行，被告丑○○
    係本件主導者，且其等拘禁被害人己○○期間，對被害人多
    次毆打、凌虐造成其多處燒燙傷、刀傷，惡性重大，對被害
    人己○○之身體、心理均造成極大損害，其間被告甲○○更
    為遂行取得贖款之目的而有盜領被害人存款之行為，惡性非
    輕，而被告甲○○自始至終均繼續參與該擄人勒贖及傷害行
    為，被告子○○在依被告丑○○指示押送被害人己○○至臺
    北市○○○路處後即未繼續參與，被告戊○○則於5月10日
    始加入，而被告庚○○並未參與各該傷害及勒贖300萬元之
    行為，且被告丑○○等人為警查獲前已有釋放被害人之意，
    復據證人己○○證稱於5月12日在切結書簽名後，被告丑○○確曾向其表示將予釋放，核與被告丑○○、甲○○等人所
    述相符，只是依證人己○○所述情形，其等為要求被害人不
    得報警及欲將責任推給其所帶領小弟戊○○頂罪，才未立即
    釋放被害人，足見其等人性尚未泯絕，認檢察官請求對被告
    丑○○、戊○○判處死刑或對被告子○○、甲○○、丙○○
    判處無期徒刑，尚屬過重，並分別斟酌被告丑○○等人之犯
    罪動機係為錢財、手段殘忍、犯罪後均藉詞否認犯行，並無
    悔意等一切情狀，各量處如主文所示之刑。至於扣案尖刀、
    球棒、電擊棒各1支係共犯被告丑○○所有，扣案膠帶2捲（
    包含曾使用者1捲）亦係共犯劉啟煦購入而為其所有，且均
    係供被告等為前開擄人勒贖行為所用之物，已據被告丑○○
    等人分別供明在卷，應依刑法第38條第1項第2款之規定宣告
    沒收；未扣案之黑色長型似鐵器物品，無法證明尚屬存在，
    另扣案吸食器1組、注射針筒2支、美娜水1瓶、手銬3付、布
    手套2付、便當盒1只、吸食器1組等物，均難認係供被告等
    為前開犯行所用之物，自無從併予宣告沒收，附此敘明。
四、公訴人另謂於5月11日晚間，被告丑○○為求壓制被害人己○○之抗拒及為免其呼叫聲驚動鄰人，竟唆使被告戊○○強
    行以其所有之針筒為被害人己○○施打第一級毒品海洛因，
    被害人己○○因未曾施用過毒品，遂於稍後發生嘔吐，被告
    戊○○見床上被嘔吐物玷污，心有未甘，竟又再度毒打己○○一頓，認被告丑○○、戊○○上有毒品危害防制條例第6
    條第1項之非法使人施用第一級毒品罪嫌部分云云，惟質之
    被告丑○○、戊○○均堅決否認之，參以證人己○○所稱其
    遭被告丑○○、戊○○強行令其施用第一級毒品海洛因之經
    過，於偵查中係指稱被告丑○○指示其手下為其施打，且遭
    拘禁期間天天遭施打，被告戊○○亦有對之施打等語（見偵
    字第8467號卷一第186頁背面），於原審審理時則或稱伊不
    記得遭何人施打，或稱應係遭被告丑○○、戊○○各施打一
    次，時間係在遭拘禁後第二、三日，均在該愛國東路處等語
    （見原審91年8月29日審理筆錄），所證述情節先後不一，
    自難認其此部分證述為可採；再參以被告戊○○於偵查中固
    曾坦承有為被害人己○○施用第一級毒品海洛因之行為，然
    亦辯稱係應被害人己○○所要求，並稱係使用扣案之針筒施
    打，自難認係自白非法使人施用第一級毒品罪。況扣案之第
    一級毒品海洛因1包及注射針筒2支，業據被告戊○○供稱係
    其為供自己施用，且扣案之注射針筒2支經送驗結果，亦未
    檢出第一級毒品海洛因之成分，有內政部警政署刑事警察局
    91年7月8日刑鑑字第0910164739號鑑驗通知書1份在卷為憑
    ，自難認被告戊○○前所稱曾以該針筒強為被害己○○施用
    第一級毒品海洛因之供述與事實相符，而被告華德倫、丑○○於偵查中雖亦曾為如此供述，但被告華德倫亦辯稱此係應
    被害人己○○所要求，並未指證被告戊○○係以強暴、脅迫
    、詐欺或其他非法方法使被害人己○○施用第一級毒品，被
    告丑○○於審理中則否認看見上情，被害人己○○獲救後經
    送醫治療時，復未在其身上驗得任何毒品反應，有國立臺灣
    大學醫學院附設醫院急診醫學部藥毒物篩檢報告書、臺灣尖
    端先進生技醫藥股份有限公司濫用藥物檢驗中心濫用藥物見
    報告書各一份在卷可按（見偵字第8467號卷一第211頁、卷
    二第142頁），實難單憑被告丑○○於偵查中唯一供述，或
    證人己○○前後不一之證述，在無其他積極證據足資佐證下
    ，遽認被告丑○○、戊○○二人有此部分犯行，是此部分原
    應為被告丑○○、戊○○二人無罪之諭知，惟公訴人以此與
    其二人前開論罪科刑部分屬牽連犯之裁判上一罪關係，爰不
    另為被告丑○○、戊○○二人無罪之諭知。
據上論斷，應依刑事訴訟法第369條第1項前段、第364條、第299
條第1項前段、第300條，刑法第28條、第347條第1項、修正前刑
法第47條、刑法第38條第1項第2款，判決如主文。
本案經檢察官許仲瑩到庭執行職務。
中　　華　　民　　國　　96　　年　　2 　　月  　6　　日
　　　　　　　　　刑事第六庭    審判長法　官  林堭儀
　　　　　　　　　　　　　　　　　　  法　官  郭豫珍
　　　　　　　　　　　　　　　　　　  法　官  莊謙崇
以上正本證明與原本無異。
如不服本判決，應於收受送達後十日內向本院提出上訴書狀，其
未敘述上訴之理由者並得於提起上訴後十日內向本院補提理由書
（均須按他造當事人之人數附繕本）。
                                      書記官  林旻弘
中　　華　　民　　國　　96　　年　　2 　　月　　7 　　日
附錄：本案論罪科刑法條全文
中華民國刑法第347條
意圖勒贖而擄人者，處死刑、無期徒刑或 7 年以上有期徒刑。
因而致人於死者，處死刑、無期徒刑或12年以上有期徒刑；致重
傷者，處死刑、無期徒刑或10年以上有期徒刑。
第 1 項之未遂犯罰之。
預備犯第 1 項之罪者，處 2 年以下有期徒刑。
犯第1項之罪，未經取贖而釋放被害人者，減輕其刑；取贖後而
釋放被害人者，得減輕其刑。
